臺灣臺中地方法院刑事判決　　　　　 95年度中簡上字第826號
上　訴　人　臺灣臺中地方法院檢察署檢察官
被　　　告　甲○○
選任辯護人　何崇民律師
上列上訴人因詐欺案件，不服臺灣臺中地方法院簡易庭95年度中
簡字第2257號中華民國95年9月29日第一審簡易判決（聲請案號
：台灣台中地方法院檢察署95年度偵字第16525號，併辦案號：
台灣高雄地方法院檢察署95年度偵字第24585號），提起上訴，
本院判決如下：
    主    文
原判決撤銷。
甲○○幫助連續意圖為自己不法之所有，以詐術使人將本人之物
交付，處有期徒刑肆月，如易科罰金，以銀元佰元即新台幣玖
佰元折算壹日。緩刑貳年。
    事    實
一、甲○○可預見姓名年籍不詳之成年人無故取得他人之存摺、
    提款卡及密碼，可能用於掩飾因犯罪所匯入之款項，竟仍容
    任該人所屬之詐欺集團成員使用其帳戶，而不違背其本意，
    竟基於幫助詐欺取財之犯意，於95年3月底、4月初某日，將
    其在民國95年3月28日所開立之臺北富邦銀行北臺中分行（
    下稱富邦北臺中分行）000-000000000000號帳戶之存摺、密
    碼及提款卡，以宅急便包裹寄送至新竹市予「岑雪梅」之成
    年女子使用，後由犯罪集團成員取得前開帳戶，該詐欺集團
    所屬之成員，即基於意圖為自己不法之所有，連續：(一)、95
    年4月8日20時44分許，與丙○○相約於在臺中市○○區○○
    路4段333號前見面，並以需至提款機前操作，以便核對身分
    為由，使丙○○陷於錯誤，匯入新臺幣（下同）6000元至甲○○前開帳戶，該等匯入之金錢旋即遭詐欺集團人員提領，
    丙○○始知受騙。(二)、該詐欺集團成員復於奇摩南台灣聊天
    室上尋找詐騙對象，適遇乙○○上網聊天而與該詐騙集團中
    綽號「子珊」之女子認識，2人乃相約於同年5月6日20時18
    分許，在高雄縣鳳山市鳳新高中旁見面，該名「子珊」之女
    子並佯稱有進行援交，要求乙○○帶身分證及提款卡到場，
    嗣於乙○○到達鳳新高中旁後，「子珊」之女子乃再撥打電
    話予乙○○，佯稱需核對身分，要求乙○○將提款卡插入提
    款機內依其指示操作，使乙○○陷於錯誤，依其指示至鳳新
    高中前之自動提款機操作，將其帳戶內之存款新台幣 (下同
    )29,431 元匯至莊青萍（另經檢查官聲請簡易判決處刑）所
    有之帳戶內，另9萬7000元則匯入甲○○前開帳戶內，並旋
    即遭提領一空。
二、案經台中市警察局第五分局報告台灣臺中地方法院檢察署檢
    察官聲請簡易判決處刑及高雄縣政府警察局鳳山分局報告台
    灣高雄地方法院檢察署檢察官移請台灣臺中地方法院檢察署
    檢察官聲請上訴併案審理。
    理    由
一、上開犯罪事實業據被告甲○○坦承不諱，並經被害人丙○○
    、乙○○於警詢中指述綦詳，此外，復有被告甲○○在富邦
    北臺中分行所開立第000-000000000000號帳戶基本資料、往
    來明細表、丙○○匯款時之交易明細表2紙、乙○○匯款時
    之自動櫃員機現金提款交易明細表3紙等附卷可參（台中市
    警察局第五分局警卷第9至第16頁、高雄縣政府警察局鳳山
    分局警卷第11頁），是本件事證明確，被告犯行應足認定。
三、論罪科刑：
(一)、按行為後法律有變更者，適用行為時之法律。但行為後之法
    律有利於行為人者，適用最有利於行為人之法律，刑法第2
    條第1項定有明文，茲因本件論罪科刑所適用法律於94年2月
    2日經總統修正公布，並於95年7月1日施行，而屬法律有變
    更，爰詳述如下：
１、關於法定刑罰金刑部分，修正後刑法第33條第5款規定「罰
    金：新臺幣一千元以上，以百元計算之」，與修正前刑法第
    33條第5款規定「罰金：一元以上」不同。比較新舊法結果
    ，以舊法較有利於被告，故依刑法第2條第1項前段規定，本
    案關於刑法第339條第1項之法定刑罰金部分，自應適用行為
    時之法律即修正前刑法第33條第5款規定決定其罰金部分之
    法定刑。
２、被告行為後新法業已刪除連續犯之規定，此刪除雖非犯罪構
    成要件之變更，但顯已影響行為人刑罰之法律效果，自屬法
    律有變更，依新法第2條第1項規定，比較新、舊法結果，仍
    應適用較有利於被告之行為時法律即舊法論以連續犯（最高
    法院95年第8次刑事庭會議決議參照）。
３、修正後刑法第41條第1項修正提高為「以新臺幣1,000元、2,
    000元、3,000元折算1日」，並刪除「因身體、教育、職業
    或家庭之關係，執行顯有困難者」之條件，第2項增訂「前
    項規定於數罪併罰，其應執行之刑未逾6月者，亦適用之」
    ，而修正前刑法第41條第1項規定「得以1元以上3元以下折
    算1日（復依修正前罰金罰鍰提高標準條例第2條規定，係就
    原定數額提高為100倍折算1日即銀元100元以上300元以下折
    算1日，換算為新台幣為300元以上900元以下折算1日）」，
    故經比較新舊法結果，認關於易科罰金折算標準，以修正前
    之折算標準對被告較為有利。
４、綜上所述，經本院綜合比較結果，修正後刑法之規定並非較
    有利於被告，參酌修正後刑法第2條第1項前段、但書規定之
    「從舊從輕」原則，本案應適用修正前前揭刑法規定為法條
    適用之依據。
(二)、按「連續幫助」與「幫助連續」為不同之犯罪態樣，如基於
    概括犯意，多次幫助他人犯罪，為連續幫助，該幫助者有多
    次犯罪行為；如以一幫助行為，幫助他人連續犯罪，則為幫
    助連續，就幫助犯而言，僅有一次犯罪行為（最高法院87年
    度台上字第3865號判決參照）。本件被告僅有1次交付帳戶
    之行為，雖詐欺正犯連續為2次詐欺既遂犯行，然依上開判
    決意旨，應僅論以一幫助連續詐欺既遂罪。是核被告所為，
    係犯刑法第30條第1項、修正前刑法第56條、第339條第1項
    之幫助連續詐欺取財既遂罪。又被告為幫助犯，衡諸其犯罪
    情節，依刑法第30條第2項規定，按正犯之刑減輕之（按修
    正前刑法第30條第1項：「幫助他人犯罪者，為從犯。雖他
    人不知幫助之情者；亦同。」；同條第2項規定：「從犯之
    處罰，得按正犯之刑減輕之。」。修正後刑法第30條第1項
    規定：「幫助他人實行犯罪行為者，為幫助犯。雖他人不知
    幫助之情者，亦同。」；同條第2項規定：「幫助犯之處罰
    ，得按正犯之刑減輕之」。刑法修正之結果將「幫助他人犯
    罪」之文字，修改為「幫助他人實行犯罪」，但就「幫助犯
    無獨立性，必以正犯有犯罪行為存在，始能成立」並無影響
    ，故不論依修正前或修正後之刑法第30條第1項，被告均成
    立幫助犯，對被告而言，並無利或不利情形，應逕適用裁判
    時之刑法，最高法院95年度第21次刑事庭會議決議參照。）
    原審予以論罪科刑，固非無見，惟原審既未及審酌事實欄一
    (二)之犯罪事實，容有未洽，檢察官提起上訴請求就此部分併
    予審理，為有理由，應由本院就此部分撤銷改判。爰審酌被
    告將金融帳戶提供他人供犯罪使用，紊亂社會正常交易秩序
    ，並使不法之徒藉此輕易於詐騙後取得財物，致檢警難以追
    緝，助長詐騙犯罪風氣，所生危害非輕及犯後態度等一切情
    狀，量處如主文所示之刑，並諭知易科罰金之折算標準。又
    被告前未曾受有期徒刑以上刑之宣告，有臺灣高等法院被告
    前案紀錄表可徵，因一時失慮致罹刑典，並與被害人乙○○
    達成和解，有和解書1紙在卷可參（本院卷第43至第44頁）
    ，信其經此論罪科刑之教訓，應知警惕而無再犯之虞，本院
    認前開對其宣告之刑以暫不執行為適當，併予宣告緩刑貳年
    ，用啟自新（按被告行為後，刑法第74條業於94年2月2日修
    正公布，並於95年7月1日施行。但「犯罪在刑法新法施行前
    ，新法施行後，緩刑之宣告，應適用新法第74條之規定。」
    ，最高法院95年5月23日刑事庭第8次會議決議第7點可資參
    照，故本案緩刑之宣告應適用新法第74條第1項第1款之規定
    。）
三、據上論斷，應依刑事訴訟法第455條之1第3項、第369條第1
    項前段、第364條、第299條第1項前段，刑法第2條第1項、
    刑法第30條第1項前段、第2項、修正前刑法第56條、第33條
    第5款、第41條第1項前段，刑法第339條第1項、第74條第1
    項第1款，罰金罰鍰提高標準條例第1條前段、修正前罰金罰
    鍰提高標準條例第2條，現行法規所定貨幣單位折算新台幣
    條例第2條，判決如主文。
中　　華　　民　　國　　96　　年　　1 　　月　　16　　日
                  刑事第四庭    審判長法  官  林宜民
                                      法  官  林學晴
                                      法  官  柯雅惠
上正本證明與原本無異。
本件不得上訴。
                                      書記官  鍾小屏
中　　華　　民　　國　　96　　年　　1 　　月　　16　　日
附錄論罪科刑法條：
刑法第339條：
意圖為自己或第三人不法之所有，以詐術使人將本人或第三人之
物交付者，處五年以下有期徒刑、拘役或科或併科一千元以下罰
金。
以前項方法得財產上不法之利益或使第三人得之者，亦同。
前二項之未遂犯罰之。
